【裁判字號】    95,簡上,275
【裁判日期】    951229
【裁判案由】    贓物
【裁判全文】
臺灣臺北地方法院刑事判決             95年度簡上字第275號
公  訴  人  臺灣臺北地方法院檢察署檢察官
上  訴  人
即  被  告  甲○○
上列上訴人即被告因贓物案件，不服本院95年度簡字第2753號中
華民國95年9月9日所為第一審判決（聲請簡易判決處刑案號：95
年度偵字第9905號），提起上訴，本院管轄之第二審合議庭判決
如下：
    主  文
上訴駁回。
    事  實
一、甲○○明知真實姓名年籍不詳、綽號「三寶」之成年男子持
    有之OKWAP廠牌A363型，序號：000000000000000號之手機1
    支，係來路不明之贓物（該手機係乙○○於民國94年9月18
    日晚間20時30分起至23時止之某時，在臺北市○○區○○路
    45巷朱崙公園籃球場靠近道路旁邊欄杆平臺上遭竊之物），
    竟基於故買贓物之故意，於94年9月18日晚間23時後起至同
    年10月間止之某日時，在臺北市中山區○○○路與林森北路
    口，以新臺幣（下同）1,800元至2,000元之代價購入，並自
    行解碼後，自94年11月15日起，以其所申辦之行動電話門號
    0000000000號SIM卡置入使用，嗣因乙○○報警，經警比對
    通聯紀錄而循線查獲。
二、 案經台北市警察局移送臺灣臺北地方法院檢察署偵查起訴
     。
    理  由
一、訊據被告矢口否認有故買贓物之犯行，辯稱：該手機係向黃
    俊男之友人「三寶」購得，並不知該手機為贓物云云。
二、經查：
  (一)該OKWAP廠牌A363型、序號：000000000000000號手機1支確
    係乙○○所有，於94年9月18日晚間23時許，在臺北市○○
    區○○街45巷朱崙公園籃球場靠近道路旁縣欄杆平臺上內遭
    竊等情，業據被害人即乙○○於警詢時指述明確（見偵查卷
    第11至12頁），並有贓物認領保管單、照片1幀可稽（見偵
    查卷第13、14頁），足徵該手機確屬贓物無疑。
  (二)又被害人乙○○指述上揭行動電話機係於94年9月18日晚間
    20時30分起至23時止之某時被竊。被告申請之0000000000號
    行動電話門號，自94年11月15日凌晨41分起即開始使用上開
    序號為000000000000000號之行動電話等情，有該行動電話
    序號94年9月17日起至94年11月15日止之通聯調閱查詢單及
    行動電話門號0000000000號通聯調閱查詢單附卷可稽（同偵
    查卷第15頁至24頁）。
  (三)再者，被告於警局初詢時原供稱：該手機係透過友人黃俊男
    介向1名不知名之人所購買云云（見偵查卷第7頁），證人黃
    俊男於警局詢問時亦附和其詞稱：被告係在其設攤處向其友
    人「傑森」購買，手機體積不是很大，不是摺疊機云云（見
    偵查卷第42頁）。惟其所述被告購買之手機型式與本件OK
    WAP 廠牌A363型手機（摺疊機）明顯不符，是否可信，已有
    可疑。嗣被告於偵查中仍堅稱：忘記是以1,800元或2,000元
    購入該手機，該手機確實是透過黃俊男去跟他朋友買的云云
    （見偵查卷第56頁），經檢察官質之黃俊男則改稱：被告向
    「傑森」購買第1支手機時其知情，但其完全不知道被告購
    買該OKWAP廠牌手機之事等語，被告在庭聽聞，始改稱：其
    買本件手機時，黃俊男不在場，買手機那天剛好黃俊男要外
    送，其黃俊男看顧攤位時，「三寶」正好過來問其要不要手
    機云云（見偵查卷第56頁、第82頁），從而，被告對於購入
    手機之過程，前後所述不一，已與常情不符。
  (四)參以被告於偵查中自承其僅在黃俊男攤位見過「三寶」1、2
    次（見偵查卷第82頁，嗣於本院改稱見過3、4次，見本院卷
    第25頁反面），並無該人之聯絡方式，且明知「三寶」無法
    提供來源證明，又該手機設有密碼非經解碼不能立即使用，
    已可知悉「三寶」非手機原使用人，否則豈會無法解開密碼
    設定？且該手機除已裝設之電池1顆外，並無備用電池、充
    電器等配件，加以購入地點係在路邊攤位而非正常手機販售
    通路，況被告亦自承其有向「三寶」詢問該手機是否是贓物
    （見本院卷第18頁反面），顯見被告亦自覺該手機來路可疑
    ，卻仍向「三寶」購入，予以解碼後再供己使用，足徵被告
    確有知贓而故買之故意。
  (四)綜上被害人乙○○指述，通聯調閱查詢單與被告使用時間相
    符、贓物認領單及照片1幀等證據，被告係明知該行動電話
    機為來源不明之贓物仍予故買，實堪認定，依法應予論科。
三、論罪科刑理由：
  (一)查被告行為後，刑法於94年1月7日修正通過，於94年2月2日
    公布，並於95年7月1日施行。按行為後法律有變更者，適用
    行為時之法律，但行為後之法律有利於行為人者，適用最有
    利於行為人之法律，修正後之刑法第2條第1項定有明文。此
    條規定乃與刑法第1條罪刑法定主義契合，而貫徹法律禁止
    溯及既往原則，係規範行為後法律變更所生新舊法律比較適
    用之準據法，是刑法第2條本身雖經修正，但刑法第2條既屬
    適用法律之準據法，本身尚無比較新舊法之問題，應一律適
    用裁判時之現行刑法第2條規定以決定適用之刑罰法律。又
    本次刑法修正之比較新舊法，應就罪刑有關之共犯、未遂犯
    、想像競合犯、牽連犯、連續犯、結合犯，以及累犯加重、
    自首減輕暨其他法定加減原因（如身分加減）與加減例等一
    切情形，綜其全部罪刑之結果而為比較（最高法院95年度第
    8次刑庭會議決議可資參照）。經查：
    1.本件被告行為時之刑法第349條第2項之罪法定刑為「5年
      以下有期徒刑、拘役或科或併科1,000元以下罰金。」。
      又依被告行為時之刑法第33條第5款規定：罰金為1元以上
      。是被告行為時法定刑罰金刑部分，經依現行法規所定貨
      幣單位折算新臺幣條例第2條規定折算為新臺幣後，為「
      新臺幣3元以上30,000元以下」。而95年7月1日公布施行
      之刑法第33條第5款規定：罰金為新臺幣1,000元以上。另
      刑法施行法第1條之1規定：「中華民國94年1月7日刑法修
      正施行後，刑法分則編所定罰金之貨幣單位為新臺幣。94
      年1月7日刑法修正時，刑法分則編未修正之條文有定有罰
      金者，自94年1月7日刑法修正施行後，就其所定數額提高
      為30倍。但72年6月26日至94年1月7日新增或修正之條文
      ，就其所定數額提高為3倍」。而刑法第349條第2項均係
      刑法分則未修正之條文，是依上開規定，罰金部分應各提
      高為30倍。因此，修正後刑法第349條第2項之法定刑罰金
      刑部分為「新臺幣1,000元以上30,000元以下」。經比較
      新、舊法之結果，新法對被告並無較為有利。
    2.關於易科罰金之折算標準，除刑法第41條第1項有所修正
      外，罰金罰鍰提高標準條例於95年4月28日修正，並自同
      年7月1日起生效施行。被告行為時之刑法第41條第1項前
      段規定：「犯最重本刑為5年以下有期徒刑以下之刑之罪
      ，而受6個月以下有期徒刑或拘役之宣告，因身體、教育
      、職業、家庭之關係或其他正當事由，執行顯有困難者，
      得以1元以上3元以下折算1日，易科罰金。」，再依據行
      為時之罰金罰鍰提高標準條例第2條規定：「依刑法第41
      條易科罰金或第42條第2項易服勞役者，均就其原定數額
      提高為100倍折算1日；法律所定罰金數額未依本條例提高
      倍數，或其處罰法條無罰金刑之規定者，亦同。」之規定
      ，被告行為時之易科罰金折算標準，應以銀元100元、200
      元、300元折算1日，經依現行法定規所定貨幣單位折算新
      臺幣條例第2條規定折算為新臺幣後，應以新臺幣300元、
      600元、900元折算1日。惟95年7月1日施行之刑法第41條
      第1項前段規定修正為：「犯最重本刑為5年以下有期徒刑
      以下之罪，而受6個月以下有期徒刑或拘役之宣告者，得
      以新臺幣1,000元、2,000元或3,000元折算1日，易科罰金
      。」，而95年4月28日修正同年7月1日施行之罰金鍰提高
      標準條例則刪除第2條之規定，是比較新舊法結果，自以
      舊法有利於被告，故應適用修正前刑法第41條第1項前段
      、刪除前罰金罰鍰提高標準條例第2條規定，對被告較為
      有利。
    3.綜上，本件經綜合觀察全部罪刑比較之結果，就上開修正
      部分，修正後規定並無較有利於被告，依修正後刑法第2
      條第1項前段規定，應適用行為時即舊法之規定。
  (二)核被告所為，係犯刑法第349條第2項之故買贓物罪。原審因
    認被告罪證明確（理由欄二(二)關於牽連犯、連續犯規定之新
    舊法比較應係誤載），引用刑法第2條第1項前段（漏引前段
    ）、第349條第2項（贅載修正前），修正前刑法第41條第1
    項前段，刑法施行法第1條之1（誤引修正前罰金罰鍰提高標
    準條例第1條前段），修正前罰鍰罰鍰提高標準條例第2條，
    現行法規所定貨幣單位折算新臺幣條例第2條之規定，並審
    酌被告之素行，貪小便宜之犯罪動機、目的、手段、所故買
    贓物價值非鉅及犯罪態度等一切情狀，量處拘役50日，並諭
    知易科罰金之折算標準，核其認事用法，並無違誤，量刑亦
    屬妥適。被告上訴意旨仍執前詞否認故買贓物之犯行，為無
    理由，應予駁回。又被告於本院審理時猶飾詞否認犯行，足
    徵其品行不佳，不知警惕，難認被告無再犯之虞，不宜宣告
    緩刑，併此敘明。
據上論斷，應依刑事訴訟法第455條之1第1項、第3項、第368條
，判決如主文。
本案經檢察官蔡立文到庭執行職務
中    華    民    國    95    年    12    月    29    日
                  刑事第十二庭  審判長法  官  李英豪
                                      法  官  鍾素鳳
                                      法  官  陳慧萍
上正本證明與原本無異。
不得上訴。
                                      書記官  何適熹
中    華    民    國    96    年    1     月    2     日
附錄本案論罪科刑法條：
中華民國刑法第349條
（普通贓物罪）
收受贓物者，處3年以下有期徒刑、拘役或500元以下罰金。
搬運、寄藏、故買贓物或為牙保者，處5年以下有期徒刑、拘役
或科或併科1,000元以下罰金。
因贓物變得之財物，以贓物論。


司法院資訊處製作；財團法人民間司法改革基金會備份。
